【裁判字號】    99,台上,7109
【裁判日期】    991118
【裁判案由】    違反毒品危害防制條例
【裁判全文】
最高法院刑事判決            九十九年度台上字第七一０九號
上  訴  人  台灣高等法院檢察署檢察官
上  訴  人
即  被  告  傅湘平
選任辯護人  王淑琍律師
上列上訴人等因被告違反毒品危害防制條例案件，不服台灣高等
法院中華民國九十九年七月六日第二審判決（九十九年度上訴字
第四一０號，起訴案號：台灣士林地方法院檢察署九十八年度偵
字第三五四四號），提起上訴，本院判決如下：
    主  文
上訴駁回。
    理  由
按刑事訴訟法第三百七十七條規定，上訴於第三審法院，非以判
決違背法令為理由，不得為之。是提起第三審上訴，應以原判決
違背法令為理由，係屬法定要件。如果上訴理由書狀並未依據卷
內訴訟資料，具體指摘原判決不適用何種法則或如何適用不當，
或所指摘原判決違法情事，顯與法律規定得為第三審上訴理由之
違法情形，不相適合時，均應認其上訴為違背法律上之程式，予
以駁回。本件檢察官上訴意旨略稱：(一)、原判決理由貳之五似認
定證人柯青於偵查中，所述上訴人即被告傅湘平曾販賣第二級
毒品甲基安非他命予伊各節屬實。嗣復謂柯青上開所述，有圖
減輕己身刑責而嫁禍被告之高度可能，顯有矛盾。(二)、被告於第
一審自承：於民國九十八年農曆年前，開車載柯青至松山福德
街、成福路附近之網咖，柯青將新台幣（下同）一千五百元交
予伊後，由伊向阿志購買二包甲基安非他命，再交予柯青。又
九十八年二月十六日，與柯青各出資ㄧ千元，向阿志購買甲基
安非他命，其後將毒品交給柯青等語。足見被告確曾交付系爭
毒品予柯青。此一明確之事實，足以補強柯青上開不利被告
之證述。原判決未予說明如何不足以補強，遽為有利被告之判斷
，有理由不備之違法。被告上訴意旨略稱：(一)、依刑事訴訟法第
一百五十九條第一項及同法第一百五十六條第一項規定，柯青
及被告於偵查中之證述或自白，均應無證據能力。又柯青於偵
查中之證言，未經具結，亦未經被告行使對質詰問權。而柯青
於第一審證稱：於警詢及偵查時，因精神耗弱關係，在台北市立
聯合醫院忠孝院區就醫並服用藥物，而迷迷糊糊。在第一審作證
時，已無服用藥物等語，有該院柯青之病歷影本在卷可稽。而
被告於原審亦提出柯青之診斷證明書，及身心障礙手冊，證明
柯青於偵查中，係處於精神耗弱之情形。是柯青於偵查中之
證述，均無證據能力甚明。又原審未將柯青送請鑑定其於偵查
中之精神狀態，及函詢台北市政府社會局，調查柯青是否仍領
取身心障礙手冊。乃竟謂依上開被告所提之證據，均難認柯青
於偵查中有何因服用藥物致記憶認知模糊可言。柯青六年前所
領之身心障礙手冊，不能認定其於偵查中之精神狀態等情。有適
用法則不當及應於審判期日調查之證據未予調查之違法。(二)、被
告警詢後受員警之恐嚇及利誘，而於偵查中自承九十八年二月十
五日晚間六時許，販賣毒品予柯青之經過。原判決卻認定被告
於偵查中，自白「九十八年二月十六日」晚間八、九時許，為上
開行為，與卷存證據不符。(三)、柯青於偵查之證述，與事實多
有矛盾，在在證明柯青所言不實。又被告之00000000
00號行動電話，自九十七年十二月二十六日起，至九十七年一
月二十四日止，經台灣士林地方法院核發０九七年聲監字第００
０五一三號通訊監察書監聽。但柯青於偵查中證稱：於九十八
年一月初及同年農曆過年前，分別向被告購買五百元及一千五百
元之毒品等語，如果無訛，被告上開期間行動電話之監察譯文及
通聯紀錄，何以均無上開柯青購買毒品之紀錄。被告於原審主
張柯青上開證述顯不合常理，並聲請比對被告上開行動電話之
通聯紀錄，原審未予調查說明，逕謂柯青於偵查之證述，有證
據能力，顯有適用法則不當、理由矛盾及應於審判期日調查之證
據未予調查之違法。(四)、柯青於第一審（上訴理由狀誤載為原
審）證稱：係與被告合資向阿志購買毒品、因九十七年初偽造有
價證券案（即台灣士林地方法院九十七年度審訴字第三五五號）
，二哥介紹阿志幫伊寫狀紙而認識等語。被告於原審聲請調閱柯
青上開案件卷宗，但原審未予調查，有調查未盡之違法。又柯
青已陳明與藥頭「阿志」認識之經過，彼等有往來等情，足證
柯青於偵查所述不實。況被告自九十八年二月二十五日收押至
今，柯青於第一審證述時，與被告隔離訊問，自無串供之可能
。乃原判決竟謂柯青於第一審所稱「合資」之說詞，係迴護被
告之詞，與卷存證據矛盾。(五)、綜觀卷存證據，除被告及柯青
於偵查中與事實不符之證述或自白外。查獲時並無販毒之工具，
而扣案之毒品及夾鍊分裝袋等物，係供被告施用毒品所用。(六)、
原判決理由認定柯青於偵查中證稱：因與被告熟識，被告始不
辭辛勞自宜蘭前來販毒給伊，若是「小胖」打電話給被告，被告
不見得會從宜蘭來，且由伊出面向被告購買毒品會比較便宜等語
。足見被告顯係因與柯青熟識，始應柯青所求自宜蘭駕車北
上，前往汐止並交付毒品。況被告於偵查中自承：其向上手「阿
志」購買甲基安非他命之價格，係每公克三千五百元，而以一千
元之價格，將該毒品販賣予柯青約零點一至零點二公克等語，
益徵被告將重量約零點一至零點二公克之甲基安非他命交予柯青
並收取一千元，確有販售牟利之意圖，並因此次販賣行為而賺
取約三百元至六百五十元之利潤等情。既認被告與柯青熟識，
始自宜蘭駕車北上，前往汐止並交付毒品予柯青。則與被告所
辯：柯青對其有恩，知柯青目前經濟狀況不佳，絕無可能販
賣毒品予柯青賺取價差；且當日往來之交通費，已超過柯青
所稱之交易價金，實無可能為有利潤之交易等語，並無不同。原
判決竟謂被告上開所辯顯無可採，有理由矛盾之違法。又原判決
認定被告購入甲基安非他命之價格，係每公克三千五百元。但被
告雖於偵查中自承：於九十八年二月二十三日早上九時許，在台
北市○○區○○街與成福路，向阿志以三千五百元價格，購入一
公克甲基安非他命，向阿志購買甲基安非他命之價格，由一公克
五千元降至三千五百元等語。顯見被告於九十八年二月二十三日
，購入甲基安非他命之價格，係每公克三千五百元，而先前係每
公克五千元。是柯青所稱於九十八年二月十六日，向被告以一
千元代價購買安非他命零點一至零點二公克，依「罪疑有利於被
告」原則，被告並無賺取利益價差，原判決亦有採用之證據與事
實矛盾之違誤。(七)、被告認識柯青多年，於八十八年間遭逼債
，係柯青幫忙處理債務。又參酌被告於九十八年二月十六日往
返宜蘭，交通費用即超過柯青交付之價金，毫無利潤。再參酌
被告與柯青之交情，更無可能販賣系爭毒品予柯青，而賺取
價差云云。惟查原判決撤銷第一審關於被告販賣第二級毒品部分
不當之判決，改判論處其販賣第二級毒品罪刑（處有期徒刑），
及諭知其被訴九十八年一月初某時、九十八年二月元宵節過後某
時，販賣甲基安非他命予柯青部分無罪。已分別詳敘認定犯罪
事實之依據、憑以認定之理由。並對如何認定：被告否認九十八
年二月十六日販賣甲基安非他命予柯青部分之辯詞，不足採信
；警詢遭不正取供之抗辯，無調查必要；柯青於偵查之證述，
有證據能力；柯青於偵查及第一審之證述，何者可採，何者不
可採；被告販賣甲基安非他命予柯青之時間，為九十八年二月
十六日，且有牟利之意圖；無調閱台灣士林地方法院九十七年度
審訴字第三五五號案卷，及向醫院查詢柯青病情之必要；均已
依據卷內資料予以指駁及說明。從形式上觀察，原判決並無任何
違背法令之處。次查上開檢察官上訴意旨所指被告於第一審自承
：代柯青向阿志購買甲基安非他命後交付柯青，及與柯青
合資向阿志購買甲基安非他命後交付柯青等語，均係否認有販
賣甲基安非他命予柯青之供述。顯不足為柯青於偵查中證述
該二次向被告購買甲基安非他命之補強證據。又原判決係認定柯
青該項偵查中證述，較符合經驗法則，但因屬片面指述，不能
遽以認定被告有該二次販賣甲基安非他命犯行，其認定尚無矛盾
。再柯青於偵查中已經具結，有結文及訊問筆錄在卷可稽（見
偵查卷第八十至八十四頁）。被告上訴意旨謂其偵查中未經具結
，偵查中之證述無證據能力云云，尚非有據。至原判決並未以柯
青於偵查中所稱，於九十八年一月初及九十八年一月農曆過年
前，分別向被告購買五百元及一千五百元之毒品云云，作為判斷
被告於九十八年二月十六日，販賣甲基安非他命予柯青之證據
，要無比對被告行動電話通聯紀錄必要。又被告於原審並未就柯
青是否仍領取身心障礙手冊之事，聲請函詢台北市政府社會局
。而原判決既已說明柯青於偵查中歷次偵訊時，均能切中問題
，回答流暢，其於偵查中之精神狀態、識別能力均屬良好等情，
自無送請鑑定其於偵查中之精神狀態之必要。則原審未為上開調
查，要難謂有應於審判期日調查之證據未予調查之違法。上訴意
旨置原判決之論敘於不顧，徒為事實上之爭辯或爭執，並對原審
採證認事之職權行使及枝節問題，任意指摘，難謂已符合首揭法
定上訴要件，檢察官及被告上訴違背法律上之程式，均應予駁回
。
據上論結，應依刑事訴訟法第三百九十五條前段，判決如主文。
中    華    民    國  九十九  年   十一   月   十八   日
                      最高法院刑事第十三庭
                          審判長法官  陳  世  淙  
                                法官  陳  東  誥  
                                法官  陳  世  雄  
                                法官  何  菁  莪  
                                法官  施  俊  堯  
本件正本證明與原本無異
                                      書  記  官  
中    華    民    國  九十九  年   十一   月   十九   日
                                                      Q

司法院資訊處製作；財團法人民間司法改革基金會備份。
